臺灣花蓮地方法院刑事判決　　　　　　　 94年度交易字第9號
公　訴　人　臺灣花蓮地方法院檢察署檢察官
被　　　告　丙○○
上列被告因過失傷害案件，經檢察官提起公訴（93年度發查偵字
第551號），本院以簡式審判程序審理，判決如下：
    主  文
丙○○因過失傷害人，致重傷，處有期徒刑陸月，如易科罰金，
以參佰元折算壹日。
    事  實
一、丙○○於民國93年7月17日上午6時20分許，駕駛車牌號碼14
    79—ＧＹ號自用小客車，沿花蓮縣花蓮市○○路由東往西方
    向行駛，途經該路與建林街交岔路口時，理應注意車輛行駛
    時，駕駛人應注意車前狀況，減速慢行並隨時採取停煞之必
    要安全措施準備，及注意通過閃黃燈交通號誌岔路口時，應
    減速慢行，小心通過等安全規定；而依當時天候晴、光線充
    足，路面無缺陷、無障礙物、視距良好，又無不能注意之情
    事，竟疏於注意，於通過上開交岔路口時，未減速接近及注
    意車前狀況，適甲○○（未領有機車駕駛執照）騎乘車牌號
    碼ＬＸ8—605號重型機車搭載丁○○，由建林街由南往北向
    行駛而來，因疏未注意讓行駛於幹線道之丙○○先行而駛來
    ，丙○○見狀閃避不及，兩車發生擦撞，甲○○所騎乘之重
    型機車於碰撞後刮地滑行23點5 公尺始停止，甲○○因此受
    有頭部外傷併腦挫傷及瀰漫性神經軸損傷之傷害；丁○○則
    受有顱骨缺損及頭部外傷合併急性硬腦膜下血腫及嚴重腦挫
    傷之重傷害。丙○○肇事後，於警方到場尚未知悉何人肇事
    前，向有偵查機關權限之警員自首，承認其肇事而接受裁判
    。
二、案經被害人丁○○及甲○○訴由臺灣花蓮地方法院檢察署檢
    察官偵查起訴。
    理  由
一、被告丙○○對其於前揭時間、地點，因駕車過失致被害人甲○○、丁○○受有上開事實欄所載傷勢之事實，於本院審理
    中坦承不諱，且有道路交通事故現場圖一紙、道路交通事故
    調查報告表（一）（二）、現場照片、診斷證明書、財團法
    人佛教慈濟綜合醫院病情說明書、病歷影本等附卷可稽。被
    告前開自白與事實相符，堪信為真實。
二、按汽車行駛時，駕駛人應注意車前狀況，並隨時採取必要之
    安全措施；又駕駛人駕駛汽車，應遵守道路交通標誌、標線
    、號誌之指示；另閃光黃燈表示「警告」，車輛應減速接近
    ，注意安全，小心通過；閃光紅燈表示「停車再開」，車輛
    應減速接近，先停止於交岔路口前，讓幹道車優先通行後認
    為安全時，方得續行。道路交通安全規則第九十四條第三項
    、第九十條及道路交通標誌標線號誌設置規則第二百十一條
    第一項第一款、第二款分別定有明文。被告駕車自應注意上
    述規定，查本件車禍發生地點，為乾燥且無缺陷之路面，而
    當時天候晴有晨間自然光線、視距良好，此有道路交通事故
    調查報告表（一）乙紙附卷可參，故案發當時並無不能注意
    之情事，被告卻仍疏於注意車前狀況，且經過閃黃燈路口時
    ，未減速慢行，因而肇致本件車禍一情，業據被告於本院審
    理中供述綦詳，被告之駕駛汽車行為，顯有過失，本件車禍
    經送臺灣省花東區車輛行車事故鑑定委員會鑑定，亦同此認
    定，此有該鑑定委員會函及所附鑑定意見書一份在卷可參。
    且被害人甲○○、丁○○因本件車禍分別受有事實欄所載之
    傷勢，其中被害人丁○○因嚴重腦挫傷，經手術及復健治療
    ，仍存留無法言語、辨別能力障礙、右側肢體運動障礙等後
    遺症，且無法行動、無法自行取食，此有九十四年五月十日
    病情說明書一份在卷可參，堪認已達重傷害之程度。被告之
    駕車過失行為與被害人受傷結果之間有因果關係，亦足以認
    定。本案事證明確，被告犯行堪以認定，應予依法論科。另
    查，被害人甲○○所行之路口，係閃光紅燈之號誌，有道路
    交通事故現場圖一紙及照片在卷足憑，被害人甲○○本應注
    意車前狀況且依該閃紅燈號誌指示停車禮讓幹道車先行，卻
    疏未注意車前狀況且未先停車禮讓幹線車先行後再續行，此
    由被害人騎乘之機車與被告車輛在路口相撞擊一情，即足認
    定，故被害人對於本件車禍之發生應認亦有過失，而前開臺
    灣省花東區車輛行車事故鑑定委員會之鑑定意見，亦同此認
    定。惟縱被害人騎乘機車有過失，被告亦不能因為他人亦有
    過失而免除其過失責任，併此敘明。
三、核被告所為，係犯刑法第二百八十四條第一項之前段之過失
    傷害罪及同項後段之過失致重傷害罪。被告以一行為觸犯上
    開二罪，為想像競合犯關係，應從一重依刑法第二百八十四
    條第一項後段論以過失致重傷害罪。又被告於警員知悉肇事
    者前坦承肇事，業據被告於本院審理中供述明白，並有花蓮
    縣警察局花蓮分局函一份在卷可查，應依刑法第六十二條之
    自首規定，減輕其刑。爰審酌被告未注意駕車之安全並遵守
    交通規則，致被害人甲○○、丁○○分別受有傷勢，惟被害
    人甲○○駕車亦有過失，又被告尚未與被害人達成和解，及
    犯罪後坦承犯行等一切情狀，量處如主文所示之刑，並諭知
    易科罰金之折算標準。
據上論斷，應依刑事訴訟法第二百七十三條之一第一項、第二百
九十九條第一項前段，刑法第二百八十四條第一項前段、第二百
八十四條第一項後段、第五十五條、第六十二條前段、第四十一
條第一項前段，罰金罰鍰提高標準條例第一條前段、第二條，判
決如主文。
本案經檢察官乙○○到庭執行職務。
中　　華　　民　　國　　94　　年　　11　　月　　18　　日
　　　　　　　      　　臺灣花蓮地方法院刑事第三庭
                            法  　官　  鄭  培  麗
上列正本證明與原本無異。
如對本判決不服，應於送達後10日內，向本院提出上訴狀（應抄
附繕本）告訴人或被害人如對於本判決不服者，應具備理由請求
檢察官上訴，其上訴期間之計算係以檢察官收受判決正本之日期
為準。
                             書記官
中　　華　　民　　國　　94　　年　　11　　月　　18　　日
附錄本判決論罪之法律條文：
中華民國刑法第284條第1項：
因過失傷害人者，處六月以下有期徒刑、拘役或五百元以下罰金
，致重傷者，處一年以下有期徒刑、拘役或五百元以下罰金。
